臺灣高雄地方法院刑事判決　　　　　　　　　　　　　九十年度訴字第一九號
　　公　訴　人　臺灣高雄地方法院檢察署檢察官
　　被　　　告　甲○○
　　指定辯護人　本院公設辯護人丁○○
右列被告因違反槍砲彈藥刀械管制條例等案件，經檢察官提起公訴（九十年度偵字第
二四０二號），本院判決如左：
    主  文
甲○○共同偽造全民健康保險卡，足以生損害於公眾及他人，處有期徒刑參月，扣案
之偽造之全民健康保險卡壹張沒收。又共同變造國民身分證，足以生損害於公眾或他
人，處有期徒刑肆月，扣案之變造邱瑞麟國民身分證上甲○○相片壹張沒收。又未經
許可，無故寄藏子彈，處有期徒刑壹年陸月，併科罰金新臺幣壹拾萬元，罰金如易服
勞役，以參佰元（即新臺幣玖佰元）折算壹日。扣案之口徑均為九ｍｍ之制式半自動
手槍彈壹拾伍顆（彈底標記分別為ＰＭＣ  ９ＭＭ  ＬＵＧＥＲ捌顆、ＮＰＡ  ９２
柒顆），均沒收。應執行有期徒刑貳年，併科罰金新臺幣壹拾萬元，罰金如易服勞役
，以參佰元（即新臺幣玖佰元）折算壹日。扣案之偽造之全民健康保險卡壹張及變造
邱瑞麟國民身分證上甲○○相片壹張，及扣案之口徑均為九ｍｍ之制式半自動手槍彈
壹拾伍顆（彈底標記分別為ＰＭＣ  ９ＭＭ  ＬＵＧＥＲ捌顆、ＮＰＡ  ９２柒顆）
，均沒收。
    事  實
一、甲○○前於民國八十四年間因違反肅清煙毒條例案件經台灣屏東地方法院以八十
    四年訴字第五五七號判決有期徒刑三年四月、褫奪公權三年，經上訴於台灣高等
    法院高雄分院於八十四年十一月三十日以八十四年上訴字第二四七九號駁回上訴
    確定，又於八十五年間因違反麻醉藥品管理條例案件，經本院於八十六月一月二
    十四日以八十五年易字第八二０一號判決有期徒刑五月，如易科罰金，以三百元
    折算一日確定，於八十五年八月十九日入監執行，二案接續執行，指揮書執畢日
    期為八十九年四月二十八日，並於八十七年一月三日縮短刑期假釋出監，惟甲○○於假釋期間又因違反毒品危害防治條例（販賣第二級毒品），假釋經撤銷後（
    不構成累犯），應執行殘刑有期徒刑二年三月一日，並為台灣高雄地方法院檢察
    署通緝，甲○○為避免遭查緝，於八十八年七、八月間之某日，經由姓名、年籍
    不詳綽號「里俠」之友人介紹姓名、年籍不詳綽號「小強」之成年男子，取得聯
    絡後，雙方商議以一萬五千元之代價購買身份證證件，甲○○竟與「小強」共同
    基於變造及偽造之犯意連絡，由甲○○提供其本人之大頭照片一張，及另行提出
    之前於嘉義之木業公司工作時，由不詳姓名同事交予之空白全民健康保險卡（投
    保單位：萬財興業股份有限公司），均交予「小強」，由「小強」將原邱瑞麟（
    更名為乙○○）之身分證正面之相片撕下換貼甲○○之相片於前開身分證上，另
    在空白之全民健保卡上偽填載保險對象為邱瑞麟之姓名及相關年籍資料，並約在
    十三號碼頭作為交易地點，「小強」即將前開變造之身分證，連同偽造之健保卡
    ，一併交予甲○○伺機使用，足生損害於乙○○及戶政機關、中央健康保險局分
    別對於國民身分證及全民健康保險管理之正確性。
二、又甲○○明知未經許可不得持有具有殺傷力之子彈，竟因於八十八年六月二十五
    日，友人丙○○（違反槍砲彈藥刀械管制條例部分，業經本院於八十九年十月十
    二日以八十八年訴字第一六０四號判決有期徒刑一年十月，併科罰金新台幣十萬
    元，經上訴於台灣高等法院高雄分院於九十年十一月二十日以八十九年上訴字第
    一六三八號駁回上訴確定）前往甲○○位於高雄縣鳥松鄉○○路二十九之三０七
    號之租所拜訪時，留置具有殺傷力之口徑均為九ｍｍ之制式半自動手槍十五顆（
    彈底標記分別為ＰＭＣ  ９ＭＭ  ＬＵＧＥＲ八顆、ＮＰＡ  ９２七顆），隨即
    另行攜帶槍枝、子彈外出，並因而遭警逮捕，甲○○即收寄代藏前開子彈，並將
    前開丙○○所寄放之子彈再以塑膠袋包裝，並放置於一紙盒內，而藏放在電冰箱
    上，欲待丙○○返回時，再交還予丙○○。
三、嗣因鳳山憲兵隊接獲檢舉，而於九十年一月十七十二時三十分許，至甲○○租屋
    處，及甲○○所使用之車輛等處進行搜索，在甲○○前開租屋處扣得十五發制式
    子彈，及於甲○○身上扣得變造之乙○○之國民身分證及偽造之健保卡各一張。
四、案經高雄縣鳳山憲兵隊報請臺灣高雄地方法院檢察署檢察官偵查起訴。
    理  由
壹、有罪部分：
  一、右揭事實，均據被告甲○○迭於警、偵訊及本院調查、審理中坦承：於八十八
      年七、八月間，因通緝中，透過綽號「里俠」之友人介紹至，十三號碼頭向綽
      號「小強」之成年男子，商議購買身份證，約定一萬五千元之價格，並交付一
      張大頭相片予「小強」，將伊之相片貼於「邱瑞霖」之身份證上，並且持一張
      以前在木業公司工作時由其他同事所交予之空白健保卡伊並交予「小強」，由
      「小強」填載健保卡上「邱瑞麟」之年籍資料，另為警查扣之子彈是友人丙○○交給伊的，於八十八年六月二十五日友人丙○○至伊家，丙○○離開後過幾
      天，伊發現家中冰箱上有一包子彈，因為只有丙○○來過，故伊認為是丙○○
      放的，伊就再用一只塑膠袋包好並放入一紙盒中，再藏放在冰箱上，想等丙○○來時再還給丙○○等情無訛。復有被害人即身分證失竊之乙○○指述：伊於
      八十八年三月間，因請旅行社辦理護照，以致遺失身分證，並於同年四月一日
      申請補發，另伊係在中華電信上班，並已於九十一年一月一日退休，健保卡上
      之年籍資料是伊之資料，但投保單位不正確等語甚明，另有證人即寄放子彈在
      被告家中之丙○○證稱：伊為警抓到當天，有先至被告出租屋處，因被告剛好
      要出去，故在被告家中等被告，先將子彈裝滿彈匣，另將多餘子彈約數十顆以
      廣告紙張及塑膠袋包著，放置在冰箱上，即攜槍外出，當天即遭警查獲等語甚
      詳（見本院九十一年七月三十日審理筆錄），與證人即查獲被告槍枝之調查官
      戊○○亦證稱：伊當時係支援到場進行搜索，並在被告租屋處冰箱上看見一小
      包物品，長約十公分、寬與高均約五公分，包裹很多層，拿起來時有點重量，
      故認為很有可疑，打開看時竟是子彈等語甚明（見本院九十一年六月二十五日
      審理筆錄）。
  二、另具有殺傷力之制式口徑九ｍｍ半自動手槍彈十五顆，彈底標記分別為“ＰＭ
      Ｃ  ９ＭＭ  ＬＵＧＥＲ（八顆）、ＮＰＡ  ９２（七顆），經送鑑定，以性
      能檢驗法檢驗結果均具有殺傷力，有內政部警政署刑事警察局九十年一月三十
      一日行鑑字第八九五七號鑑驗通知書一份附卷可稽，扣案邱瑞麟之國民身分證
      一張，經送檢驗，以電子顯微鏡、ＶＳＣ—１檢測，該張國民身分證上有彩絲
      及水印，故為真實之身分證，而身分證上之照片欄處有切割痕跡，判斷有變造
      之虞，有內政部警政署刑事警察局九十年十月十六日以刑鑑字第一九四五二一
      號鑑驗通知書一紙及所附之鑑證二份在卷可憑，而扣案之邱瑞麟健康保險卡一
      張，經送鑑定，確為中央健保局委商製作，係於八十七年十一月間送投保單位
      作為八十八年度之健保備用卡，需由投保單位填寫健保卡正面各項欄位資料，
交所屬保險向使用，惟所記載「乙○○」係自八十六年十月一日於中華電信南
      區分公司高雄營運處加保迄今，並無「邱瑞麟」之加保紀錄，惟前開健保卡上
      枝頭保單為卻記載為「萬財興業股份有限公司」等情，亦有中央健康保險局九
      十年十月十六日以健保承字第０九０００三三二六二號函所附之健保加保狀況
      表一份附卷可稽，此外，並有經變造之邱瑞麟國民身分證及偽造之全民健康保
      險卡各一張、鳳山憲兵隊搜索筆錄暨扣押筆錄、贓證物品清單各一份、相片十
      五幀，及公司基本資料查詢單一份在卷足按。
  三、綜前說明，足徵被告之自白與事實相符應堪採信。本件事證明確，被告犯行堪
      以認定。
  四、按全民健康保險卡係被保險人參與全民健康保險，得以獲取醫療保健服務之資
      格證明，與刑法第二百十二條之「關於品行、能力、服務或其他相類之證書」
      相當，故應依刑法第二百十二條變造特種文書罪論處（參照台灣高等法院暨所
      屬法院八十七年法律座談會討論意見），又國民身分證係屬於品行、能力、服
      務或其他相類證書之一種（最高法院四十年臺非字第二十號判決可資參照）核
      被告甲○○此部分之犯行，均係犯刑法第二百十二條之偽造及變造特種文書之
      犯行。復按寄藏係指受託寄存並為藏放，故寄藏之受人委託代為保管所為之持
      有，即為寄藏之當然結果（最高法院七十四年台上字第三四００號判例意旨參
      照）。查被告甲○○持有制式子彈之行為，既為寄藏行為之當然結果，自不另
      就被告持有子彈之行為予以論罪。核被告之所為，係犯槍砲彈藥刀械管制條例
      第十二條第四項未經許可寄藏子彈罪。公訴人認被告係犯槍砲彈藥刀械管制條
      例第十二條第四項之未經許可持有子彈罪，尚有未洽。又未經許可寄藏、持有
      子彈，其持有之繼續，乃行為之繼續，一經持有子彈，犯罪即已成立，惟其完
      結須繼續至持有行為終了之時，故包括持有之寄藏子彈行為，亦為行為之繼續
      ，其犯罪之完結，須繼續至寄藏行為終了之時。被告與姓名、年籍不詳綽號「
      小強」之成年男子間，就偽造、變造特種文書犯行間，具有犯意之聯絡及行為
      之分擔，俱為共同正犯。被告所犯上開偽造特種文書、變造特種文書、及未經
      許可寄藏子彈三罪間，犯意各別，行為不同，應分別論罪併罰。爰審酌被告因
      遭通緝中，為掩飾身分之動機，而共同變造被害人乙○○之國民身分證，並偽
      造被害人邱瑞麟之全民健保卡，所對於被害人乙○○之影響，及對於國家戶政
      機關與中央健保局對於相關事項管理之正確性，並未持前開變造身分證從事不
      法活動，又制式子彈屬高度危險之物品，非經主管機關許可不得擅自持有，以
      維社會大眾安全，被告無故寄藏犯行，嚴重危害社會安全，及被告之素行不佳
      ，有台灣高等法院被告全國前案紀錄表一份在卷可佐，又被告犯後在庭態度尚
      認良好等一切情狀，量處如主文所示之刑，並就其併科罰金部分諭知易服勞役
      之折算標準，並就有期徒刑部分並定其應執行之刑，以資懲儆。
  四、末查，扣案之口徑九ｍｍ之制式半自動手槍彈十五顆〈彈底標誌分別為ＰＭＣ
        ９ＭＭ  ＬＵＧＥＲ（八顆）、ＮＰＡ  ９２（七顆）〉，均具殺傷力，為
      違禁物，應依刑法第三十八條第一項第一款規定，宣告沒收。又變造乙○○之
      國民身分證上甲○○之相片一枚，及偽造乙○○之全民健康保險卡一枚，均係
      被告所有供其罪所用之物，業據被告供承在卷，爰依刑法第三十八條第一項第
      二款宣告沒收。至於扣案之第一級毒品海洛因四包（驗後淨重二十四點九六公
      克）、第二級毒品安非他命五包（驗前毛重六十點七公克、驗後毛重六十點五
      公克）及其他藥丸（第三級毒品ＦＭ２十顆）及粉末（含鐵盒重十八公克）、
      吸食工具、注射器二組、盛裝器皿一個、行動電話三支、預付卡三片、美納水
      十四瓶、機器式磅秤、電子式磅秤各一臺、分裝袋一包、帳冊紀錄、聯絡通訊
      簿各一本、現金新台幣二萬三千元及港幣一百元等物，前開毒品部分業據本院
      於九十一年二月一日以九十一年毒聲字第二六六號裁定宣告沒收消燬，而其餘
      物品及現金部分，非屬違禁物，且均與本案無涉，爰不另為沒收之諭知，附此
      敘明。
貳、不另為無罪諭知部分：
  一、公訴意旨另以：被告甲○○自八十九年十一月間起，在高雄縣鳥松鄉○○路二
      十九之三０七號之租屋處，未經許可持有具有殺傷力之制式口徑九ＭＭ之半自
      動手槍一支，並於九十年一月十七日經鳳山憲兵隊查獲，並在前開租屋處內扣
      得被告所持有之制式口徑九ＭＭ半自動手槍一支，因認被告此部分犯行涉犯槍
      砲彈藥刀械管制條例第七條第四項未經許可持有手槍罪云云。
  二、按犯罪事實應依證據認定之，無證據不得推定其犯罪事實，刑事訴訟法第一百
      五十四條、第三百零一條第一項分別定有明文。又所謂認定犯罪事實之證據，
      係指足以認定被告確有犯罪行為之積極證據而言，如未發現相當證據，或證據
      不足以證明，自不能以推測或擬制之方法，以為裁判基礎。
  三、公訴人認被告涉有此部分罪嫌，係以被告之自白持有槍枝，並經送鑑定認扣案
      槍枝具有殺傷力等為主要論據。訊據被告堅決否認有前開犯行，辯稱：伊並無
      持有槍枝等語，辯護意旨並以：據卷附之搜索暨扣押筆錄，並未扣得任何槍枝
      之記載，且內政部警政署刑事警察局鑑驗通知書亦無任何槍枝鑑驗報告，足徵
      被告並無持有任何槍枝等語。
  四、經查，鳳山憲兵隊於九十年一月十七日持高雄地方法院檢察署檢察官所開之搜
      索票，前往被告前開租屋處及被告所使用之車號ＶＣＯ—八九０三號自小客車
      執行搜索，於被告租屋處內之冰箱上扣得制式子彈時五顆，但未查扣到任何槍
      枝，業據證人即執行搜索之高雄縣鳳山憲兵隊上尉調查官戊○○在庭證述明確
      （見本院九十一年六月二十五日審理筆錄），另有證人即交付前開制式子彈予
      被告之丙○○亦在庭證稱：伊當天帶槍及子彈到被告家中，將子彈裝滿彈匣後
      ，將剩餘約十幾發子彈放置在被告家中，未交付槍枝，豈料一出去就被抓等語
      （見本院九十一年七月三十日審理筆錄），顯見被告並未持有任何槍枝，是公
      訴意旨此部分所指顯有誤會，本院亦查無其他證據足以證明被告有前開犯行，
      是不能證明被告犯罪，本應為無罪之諭知，惟被告前開持有制式子彈所犯槍砲
      彈藥刀械管制條例第十二條第四項未經許可持有子彈罪與此部分之犯行間有想
      像競和裁判上一罪之關係，故本院不另為無罪之諭知，附此說明。
據上論斷，應依刑事訴訟法第二百九十九條第一項前段，槍砲彈藥刀械管制條例第十
二條第四項，刑法第十一條前段、第二十八條、第二百十二條、第五十一條第五款、
第四十二條第二項、第三十八條第一項第一款、第二款，罰金罰鍰提高標準條例第一
條前段、第二條，現行法規所定貨幣單位折算新臺幣條例第二條，判決如主文。
中      華      民      國    九十一    年      八      月     十六     日
                               臺灣高雄地方法院刑事第四庭
                                  法      官   程克琳
右正本證明與原本無異。
如不服本判決，應於判決送達後十日內，向本院提出上訴狀。
                                  書  記 官    梁瑜玲
中    華    民    國      九十一      年      八      月      十九      日
【附錄本件論罪科刑法條】
刑法第二百十二條：
偽造、變造護照、旅券、免許證、特許證及關於品行、能力、服務或其他相類之證書
、介紹書，足以生損害於公眾或他人者，處一年以下有期徒刑、拘役或三百元以下罰
金。
槍砲彈藥刀械管制條例第十二條：
未經許可，製造、販賣或運輸子彈者，處一年以上七年以下有期徒刑，併科新台幣五
百萬元以下罰金。
未經許可，轉讓、出租或出借子彈者，處六月以上五年以下有期徒刑，併科新台幣三
百萬元以下罰金。
意圖供自己或他人犯罪之用，而犯前二項之罪者，處三年以上十年以下有期徒刑，併
科新台幣七百萬元以下罰金。
未經許可，持有、寄藏或意圖販賣而陳列子彈者，處五年以下有期徒刑，併科新台幣
三百萬元以下罰金。
第一項至第三項之未遂犯罰之。
